【裁判字號】    98,聲,1339
【裁判日期】    981225
【裁判案由】    定應執行刑
【裁判全文】
臺灣基隆地方法院刑事裁定              98年度聲字第1339號
聲  請  人  臺灣基隆地方法院檢察署檢察官
受  刑  人  甲○○
上列聲請人因受刑人數罪併罰有二裁判以上，聲請定其應執行刑
（98年度執聲字第1020號），本院裁定如下：
    主  文
甲○○所犯如附表所示之罪，各處如附表所示之刑，應執行有期
徒刑捌月，如易科罰金，以銀元參佰元即新臺幣玖佰元折算壹日
。
    理  由
一、按刑法第53條應依刑法第51條定其應執行之刑者，由該案犯
    罪事實最後判決之法院之檢察官聲請該法院裁定之，刑事訴
    訟法第477 條第1 項定有明文。查本件受刑人所犯附表所示
    之罪，最後事實審法院係因受刑人犯竊盜等案件，經本院以
    98年度交簡上字第8 號審理，並於民國98年7 月31日判決，
    於民國98年7 月31日確定，是以聲請人向本院聲請定應執行
    之刑，於法有據。
二、本件受刑人因犯如附表所示之罪，先後經本院判處如附表所
    示之刑，均經分別確定在案，應依刑法第53條及第51條第5
    款規定，定其應執行之刑。又「中華民國94年2 月2 日修正
    公佈之現行刑法第41條第2 項，關於數罪併罰，數宣告刑均
    得易科罰金，而定應執行刑之刑逾6 個月者，排除適用同條
    第1 項得易科罰金之規定部分，與憲法第23條規定有違，並
    與本院釋字第366 號解釋意旨不符，應自本解釋公佈之日起
    失其效力。」業經司法院大法官釋字第662 號解釋在案，故
    對於數罪併罰，數宣告刑均得易科罰金，而定應執行之刑超
    過6 個月之案件，依司法院釋字第366 、662 號解釋意旨，
    仍得易科罰金。本件受刑人所犯如附表編號1 至3 所示之罪
    ，原各判決宣告刑均係6 個月以下之有期徒刑，經本院合併
    定應執行刑雖逾有期徒刑6 個月，依據前開說明，仍應諭知
    易科罰金之折算標準。
三、次按行為後法律有變更者，適用行為時之法律。但行為後之
    法律有利於行為人者，適用最有利於行為人之法律，刑法第
    2 條第1 項亦定有明文；且依刑法第51條定應執行之刑時，
    即裁判確定前犯數罪，其中一罪在新法施行前者，暨依刑法
    第41條、第42條為易刑處分時，即宣告易科罰金、易服勞役
    之折算標準者，於新法施行後，均應為新舊法律之比較適用
    （最高法院民國95年5 月23日第8 次刑事庭會議決議參照）
    。(一)本件受刑人於裁判確定前所犯如附表所示之罪，其中
    附表編號1 所示之犯罪係於新法施行前所犯，詳如附表所示
    ；惟其行為後，刑法第51條規定業於94年2 月2 日修正公佈
    ，並自95年7 月1 日起開始施行。其中，第5 款規定：「宣
    告多數有期徒刑者，於各刑中之最長期以上，各刑合併之刑
    期以下，定其刑期。但不得逾20年」，業經修正為：「宣告
    多數有期徒刑者，於各刑中之最長期以上，各刑合併之刑期
    以下，定其刑期。但不得逾30年」。比較新舊法律，修正後
    之刑法第51條第5 款規定，顯然較不利於行為人，按諸前開
    說明，本件自應適用修正前刑法第51條第5 款規定，以定其
    應執行之刑。(二)本件受刑人所犯如附表所示各罪，均係「
    最重本刑為5 年以下有期徒刑以下之刑」之罪，並均經法院
    為如附表所示之6 個月以下徒刑宣告，暨諭知易科罰金之折
    算標準。其中，如附表編號1 所示犯罪，固係受刑人於新法
    施行以前之所犯；惟附表編號2 、3 所示犯罪，則係受刑人
    於新法施行以後之所犯。茲依修正前刑法第41條第1 項前段
    規定：「犯最重本刑為5 年以下有期徒刑以下之刑之罪，而
    受6 個月以下有期徒刑或拘役之宣告，因身體、教育、職業
    、家庭之關係或其他正當事由，執行顯有困難者，得以1 元
    以上3 元以下折算1 日，易科罰金」，暨廢止前罰金罰鍰提
    高標準條例第2 條前段規定：「依刑法第41條易科罰金或第
    42條第2 項易服勞役者，均就其原定數額提高為100 倍折算
    1 日」（按：罰金罰鍰提高標準條例業經總統於98年4 月29
    日，以總統華總一義字第09800105911 號令公佈廢止），本
    件適用修正前刑法第41條第2 項規定併為諭知易科罰金之結
    果，本應以銀元300 元折算1 日，經以現行法規所定貨幣單
    位折算新臺幣條例第2 條規定之折算比例，換算其單位幣值
    為新臺幣，即應以新臺幣900 元折算1 日。又95年7 月1 日
    修正施行之刑法第41條第1 項前段規定：「犯最重本刑為5
    年以下有期徒刑以下之刑之罪，而受6 個月以下有期徒刑或
    拘役之宣告者，得以新臺幣1000元、2000元或3000元折算1
    日，易科罰金」，修正前之折算標準顯然較有利於受刑人，
    按諸前開說明，本件自應適用修正前刑法第41條第1 項前段
    暨修正前罰金罰鍰提高標準條例第2 條規定，諭知易科罰金
    之折算標準。本院審核認聲請為正當，定其應執行刑如主文
    所示。
四、綜上論述，爰依刑事訴訟法第477 條第1 項，刑法第2 條第
    1 項、第53條，修正前刑法第41條第1 項前段、第51條第5
    款、修正前罰金罰鍰提高標準條例第2 條、現行法規所定貨
    幣單位折算新臺幣條例第2 條，裁定如主文。
中    華    民    國    98    年    12    月    25    日
                  刑事第二庭法  官  黃梅淑
以上正本證明與原本無異。
對於本件裁定如有不服，應於收受送達後5 日內，向本院提出抗
告書狀，敘述抗告之理由，抗告於臺灣高等法院。
中    華    民    國    98    年    12    月    25    日
                            書記官  盧鏡合
附表：受刑人甲○○定應執行之刑案件一覽表
┌────────┬──────────┬──────────┬──────────┐
│ 編          號 │        １          │        ２          │        ３          │
├────────┼──────────┼──────────┼──────────┤
│ 罪          名 │     偽造文書       │       竊盜         │       竊佔         │
├────────┼──────────┼──────────┼──────────┤
│ 宣    告    刑 │有期徒刑4 月，減刑為│有期徒刑4 月，如易科│有期徒刑4 月，如易科│
│                │2 月，如易科罰金，以│罰金，以新臺幣1000元│罰金，以新臺幣1000元│
│                │銀元300 元即新臺幣90│折算1 日。          │折算1 日。          │
│                │0 元折算1 日。      │                    │                    │
├────────┼──────────┼──────────┼──────────┤
│ 犯  罪  日  期 │  95年4月5日某時    │ 96年11月24日12時許 │      97年初某日    │
├────────┼──────────┼──────────┼──────────┤
│ 偵查(自訴)機關 │基隆地檢98年度偵緝字│基隆地檢98年度偵字第│基隆地檢98年度偵字第│
│ 年  度  案  號 │第261 號            │494 號              │494 號              │
├───┬────┼──────────┼──────────┼──────────┤
│      │法    院│      基隆地院      │      基隆地院      │      基隆地院      │
│最  後├────┼──────────┼──────────┼──────────┤
│      │案    號│97年度簡上字第158 號│98年度交簡上字第8 號│98年度交簡上字第8 號│
│事實審├────┼──────────┼──────────┼──────────┤
│      │判決日期│    98年3 月10日    │    98年7 月31日    │    98年7 月31日    │
├───┼────┼──────────┼──────────┼──────────┤
│      │法    院│      基隆地院      │      基隆地院      │      基隆地院      │
│確  定├────┼──────────┼──────────┼──────────┤
│      │案    號│97年度簡上字第158 號│98年度交簡上字第8 號│98年度交簡上字第8 號│
│判  決├────┼──────────┼──────────┼──────────┤
│      │判    決│    98年3 月10日    │    98年7 月31日    │    98年7 月31日    │
│      │確定日期│                    │                    │                    │
├───┴────┼──────────┼──────────┼──────────┤
│備            註│基隆地檢98年度執字第│基隆地檢98年度執字第│基隆地檢98年度執字第│
│                │1416號（編號1 至3 數│2954號（編號1 至3 數│2954號（編號1 至3 數│
│                │罪併罰）            │罪併罰）            │罪併罰）            │
└────────┴──────────┴──────────┴──────────┘

司法院資訊處製作；財團法人民間司法改革基金會備份。
